臺灣桃園地方法院民事判決　　　　　　　96年度小上字第43號
上　訴　人　莎士比亞文化事業股份有限公司
法定代理人　乙○○
訴訟代理人　丙○○
被 上 訴人　甲○○
上列當事人間請求履行契約事件，上訴人對於民國96年4 月30日
本院桃園簡易庭96年度桃小字第539 號第1 審小額民事判決提起
上訴，本院判決如下：
    主      文
上訴駁回。
第二審訴訟費用新臺幣壹仟伍佰元由上訴人負擔。
    理      由
一、按對於小額程序之第一審裁判之上訴，非以其違背法令為理
    由，不得為之，民事訴訟法第436 條之24第2 項規定甚明。
    復依同法第436 條之32第2 項準用同法第468 條、第469 條
    第1 款至第5 款規定，所謂違背法令，係指判決不適用法規
    或適用不當者，而判決有同法第469 條第1 款至第5 款所列
    情形之1 者，為當然違背法令。又解釋契約固屬事實審法院
    之職權，惟其解釋如違背法令或有悖於論理法則或經驗法則
    ，自非不得以其解釋為不當，援為上訴第三審之理由（最高
    法院83年台上字第2118號判例參照）。本件上訴人指摘原審
    解釋兩造買賣契約具有繼續性供給契約及試驗買賣性質，並
    依此為其不利之論斷為不當，據以提起上訴，核與前開規定
    並無不合，應予准許。
二、本件為小額訴訟，上訴人對於第1 審為其全部敗訴判決提起
    上訴，其上訴意旨略謂：原審認定兩造成立之買賣契約為繼
    續性供給契約實屬可議，本件兩造係在公開展售之會場合意
    簽訂契約，給付總額自始確定並載明雙方履約期限，應屬一
    般買賣中的定期買賣，故兩造間之買賣契約實屬有效。又「
    試驗買賣，為以買受人之承認標的物為停止條件而訂立之契
    約。」，「試驗買賣之出賣人，有許買受人試驗其標的物之
    義務。」，本件兩造並未就所謂試驗買賣訂立其停止條件，
    故此買賣並非試驗買賣，況買賣標的小達文西雜誌出刊至今
    品質一致，堪可檢驗，被上訴人繳付新臺幣（下同）975 元
    予上訴人收受後，依民法第248 條規定，可確立兩造契約成
    立，並得將該訂金充作買賣價金之一部。再本件兩造買賣行
    為發生場所為公開展售之會場，不屬郵購或訪問買賣，故不
    受消費者保護法第19條規定消費者得於收受商品後7 日內退
    回商品或書面通知以任意解除契約之約束。而系爭分期付款
    承諾書條款乃上訴人依據民法第226 條、第254 條、第389
    條、第390 條、第766 條、第767 條等所訂立，皆有法源依
    據，且有效契約之解除或變更須經當事人雙方同意，非得由
    一造要求解除或變更。爰為上訴聲明：(1)原判決廢棄。(2)被
    上訴人應給付上訴人34,125元及其中975 元自95年9 月11日
    起，另33,150元自95年10月11日起，均至清償日止，按年息
    5% 計算之利息等語。
三、被上訴人則以：訂約斯時不知系爭「小達文西雜誌1-108 期
    」全部出版完畢尚需9 年時間，屆時小孩已經長大，無須再
    閱讀該書籍，本件契約應屬訪問買賣，被上訴人業於7 日內
    退回書籍，並以存證信函表示解除契約，且依原審判決，本
    件契約屬試驗買賣，被上訴人退回書籍，亦可認契約尚未生
    效，上訴人之請求為無理由，爰為答辯聲明：駁回上訴等語
    。
四、本件經原審認定且為兩造所不爭執之事實：被上訴人於95年
    7 月11日在桃園巨蛋體育館桃園全國書展會場向上訴人訂購
    「小達文西雜誌1-108 期」，總價35,100元，上訴人並即贈
    送「新知識雙語百科1 套（60本書＋60片CD，價格24,000元
    ），雙方當場簽立訂購單及分期付款承諾書，約定分36期，
    每期繳付975 元，被上訴人並當場繳付第1 期款項975 元，
    上訴人嗣於95年7 月13日將1-7 期雜誌寄予被上訴人，被上
    訴人旋將雜誌寄返予被上訴人，並於翌日即95年7 月14日寄
    發存證信函予上訴人以解除契約，且嗣後均未依約按期付款
    。則本件應先審究者厥為被上訴人主張解除契約是否有理。
五、按「本法所用名詞定義如下：十一、訪問買賣：指企業經營
    者未經邀約而在消費者之住居所或其他場所從事銷售，所為
    之買賣。」，「郵購或訪問買賣之消費者，對所收受之商品
    不願買受時，得於收受商品後七日內，退回商品或以書面通
    知企業經營者解除買賣契約，無須說明理由及負擔任何費用
    或價款。」，消費者保護法第2 條第11款、第19條第1 項定
    有明文。此因訪問買賣交易型態迥異於企業經營者以傳統店
    鋪行銷之手法，而與消費者訂立之買賣契約，在現代大眾傳
    播媒體日新、商品促銷方式生動誘人，訪問買賣之買受人通
    常欠缺事前準備及心理預期，囿於企業經營者之促銷手段，
    在未深思熟慮情況下與企業經營者訂立契約，因此，為貫徹
    保護消費者之權益，促進國民消費生活之安全，提昇國民消
    費生活品質，消費者保護法乃針對訪問買賣有所規範，賦予
    消費者後悔權利，即消費者得不附理由逕自解除契約，免除
    因該契約所生給付價金之義務。前開條文所指「未經邀約」
    ，指非出於消費者特定之消費自願，企業經營者，或其職員
    或代理人如以廣告、電話談話或言詞等方式誘導消費者洽談
    締約事宜，並即於該次洽談中即行合意締約，客觀上並無足
    夠時間俾使消費者為適當考慮者，即足當之。又前開法文中
    雖謂「在消費者之住居所或其他場所從事銷售」，為貫徹保
    護消費者在無心理準備下與企業經營者訂立買賣契約之意旨
    ，此處之「其他場所」，解釋上凡消費者無法作正常考慮締
    約機會之任何場所者即應屬之，故得包括公開展場，始符合
    立法旨趣。查被上訴人主張伊係於95年7 月11日在桃園巨蛋
    體育館桃園全國書展會場向上訴人訂購系爭「小達文西雜誌
    1- 108期」，之前被上訴人未曾聽聞上訴人公司及系爭「小
    達文西雜誌1-108 期」相關訊息，當日在會場由上訴人公司
    職員推銷招攬，上訴人公司職員未明白告知被上訴人系爭雜
    誌需9 年始能出版完畢，被上訴人受上訴人公司職員招攬進
    入上訴人攤位至訂約完畢付款離開，約僅停留約半小時，後
    被上訴人逛至其他書商攤位，發現另有適當書籍，旋返回上
    訴人攤位要求退書，經上訴人公司人員告知辦事員不在，翌
    日被上訴人再度前往要求退書亦遭拒絕等情，為上訴人所不
    爭執，堪認為真正。依上兩造訂約情節，足認當日被上訴人
    之與上訴人訂約，並非出於其特定之消費自願，而係於參觀
    書展會場由上訴人公司人員言詞招攬進入攤位參觀，上訴人
    公司人員復未完整介紹系爭「小達文西雜誌1-108 期」需9
    年始能出版完畢等重要訊息，致為消費者之被上訴人於欠缺
    事前準備，當場亦未能有相當時間檢視其實際需要，或可詳
    細考慮或從事同類商品之比較，進而為是否購買之適當決定
    ，此由被上訴人甫於上訴人攤位停留總共時間約僅半小時，
    至其他攤位參考後，旋即返回上訴人書展攤位要求退書等情
    益明。依前開說明，本件兩造間訂立之買賣契約自屬消費者
    保護法中之「訪問買賣」。上訴人援引臺灣台中地方法院台
    中簡易庭95年度中消小字第1 號小額民事判決及剪報等為據
    ，主張本件因在公開書展成立契約，故非訪問買賣云云，惟
    其他地方法院判決，無從拘束本院所為法律上判斷，且揆諸
    上開說明，上開剪報及判決針對書展中成立契約認非屬訪問
    買賣之法律意見，亦非可採。
六、綜上所述，本件兩造間之買賣該當消費者保護法第2 條第11
    款規定之「訪問買賣」，被上訴人於95年7 月11日訂約後，
    旋於同年月13日將1-7 期雜誌寄返予被上訴人，並於翌日即
    95 年7月14日以存證信函送達上訴人表示解除契約，合於消
    費者保護法第19條第1 款規定，自已合法解除買賣契約，則
    上訴人主張依兩造簽訂分期付款承諾書背面記載之分期承諾
    書條款約定，以被上訴人連續2 期以上遲延付款，依約定得
    請求被上訴人給付全部之金額及各期已到期款項至清償日止
    之法定遲延利息云云，即屬無據，不應准許。原審駁回上訴
    人之訴，理由雖有不同，但結論並無二致，仍應予以維持。
    上訴意旨指摘原判決不當，求予廢棄改判，為無理由，應予
    駁回。並依民事訴訟法第436 條之32第1 項準用第436 條之
    19 第1項規定確定本件訴訟費用額如主文第2 項所示金額。
七、本件事證已臻明確，兩造其餘主張陳述及所提之證據，均毋
    庸再予審酌，附此敘明。
八、據上論結，本件上訴為無理由，依民事訴訟法第436 條之32
    第1 項、第2 項、第449 條第2 項、第436 條之19第1 項、
    第78條，判決如主文
中　　華　　民　　國　　96　　年　　11　　月　　8 　　日
                  民事第三庭審判長法　官　汪智陽
                                  法　官　張天民
                                  法　官　熊祥雲
上列正本證明與原本無異。
不得上訴。
中　　華　　民　　國　　96　　年　　11　　月　　8 　　日
                      　          書記官　陳鳳怡
